最　高　行　政　法　院　裁　定　　　　　　　　　九十三年度裁字第一六五四號
　　抗　告　人　甲○○
　　　　　　　　　　　　　　 （現羈押於臺灣臺南看守所）
右抗告人因與相對人臺灣臺南看守所間監獄行刑法事件，抗告人不服中華民國九十二
年九月二十三日高雄高等行政法院九十二年度訴字第四六三號裁定，提起抗告。本院
裁定如左︰
　　主  文
抗告駁回。
抗告訴訟費用由抗告人負擔。
　　理  由
一、按行政訴訟法第二條規定：「公法上之爭議，除法律別有規定外，得依本法提起
    行政訴訟。」是性質屬公法爭議，惟法律別有規定救濟程序者，仍不屬行政法院
    之審判權限。次按「刑事被告對於看守所之處遇有不當者，得申訴於法官、檢察
    官或視察人員。法官、檢察官或視察人員接受前項申訴，應即報告法院院長或檢
    察長。」羈押法第六條定有明文。再按被告不服看守所處分之申訴事件，依左列
    規定處理之：「一、被告不服看守所之處分，應於處分後十日內個別以言詞或書
    面提出申訴。其以言詞申訴者，由看守所主管人員將申訴事實詳記於申訴簿。以
    文書申訴者，應敘明姓名、犯罪嫌疑、罪名、原處分事實及日期、不服處分之理
    由，並簽名、蓋章或按指印，記明申訴之年月日。．．．三、原處分所長對於被
    告之申訴認為有理由者，應撤銷原處分，另為適當之處理。認為無理由者，應即
    轉報監督機關。四、監督機關對於被告之申訴認為有理由者，得命停止、撤銷或
    變更原處分，無理由者應告知之。．．．七、監督機關對於被告申訴事件有最後
    決定之權。」羈押法施行細則第十四條第一項第一款、第三款、第四款、第七款
    亦分別定有明文；準此，看守所對於刑事被告，為達羈押之目的及維持秩序之必
    要，自得為一定管理、處分行為，此種處分性質，固屬公法爭議，惟羈押法第六
    條已另定有申訴救濟程序，自不得提起行政爭訟。
二、本件抗告意旨略謂：本件抗告人提起訴願，法務部如認為申訴範疇，亦應依訴願
    法第五十三條規定作成決定。原審法院對抗告人是否得為訴願，未見論述，況訴
    願為憲法第十六條保障之基本人權，與羈押法第六條規定有別，抗告人不服相對
    人之處分，自得提起訴願。羈押法第六條規定「處遇」有「不當」者，「得」申
    訴於法官、檢察官或視察人員，並非「應」依上開申訴程序，遇有違法行政處分
    ，亦得提起訴願。以沐浴、如及更衣而言，為基本自由權，即隱私應予保障，
    但相對人竟予錄影，且自稱不生侵權問題。依刑事訴訟法第四百零三條至第四百
    十九條規定，抗告尚有準抗告之規定，但羈押法第六條規定之申訴，如對之不服
    ，如何救濟，未見明文，與憲法保障人權規定不符等語，資為論據。
三、本件抗告人因涉殺人未遂案件，羈押於相對人看守所，因違反所規，於民國九十
    一年十月二十四日遭受隔離處分，認相對人之處分逾越監獄行刑法第七十六條規
    定，於同年十一月間向法務部提起訴願，逾三個月未獲該部決定，遂向原審提起
    行政訴訟。原審法院審理結果，以抗告人對相對人所為之隔離處分若有不服，其
    救濟程序應向為處分之看守所提出申訴，由看守所所長依該刑事被告之申訴有無
    理由，而為不同之處置，並以為處分看守所之監督機關對於該刑事被告之申訴事
    件作最後之決定。本件抗告人對相對人所為之隔離處分不服，逕向該院提起行政
    訴訟，即不合法為由，裁定駁回抗告人之訴，揆諸首揭說明，核無違誤。又本件
    抗告人主張曾向法務部提起訴願，該部逾三個月不為決定，縱屬實在，依行政訴
    訟法第四條第一項規定，得向原審法院提起撤銷訴訟，故原審法院未以抗告人未
    經訴願前置程序提起撤銷訴訟為由，駁回抗告人之訴，於法並無違誤。至於抗告
    人不服相對人隔離處分，僅得依羈押法第六條規定，依申訴程序循求救濟，至於
    申訴程序對受刑人之人權保護是否有不週，非本院職掌範圍，無從審究。綜上所
    述，本件抗告意旨，係抗告人主觀法律見解，核無足採，應予駁回。
據上論結，本件抗告為無理由，爰依行政訴訟法第一百零四條、民事訴訟法第九十五
條、第七十八條，裁定如主文。
中　　華　　民　　國　　九十三　　　年　　　十二　　　月　　二十三　　　日
                    最 高 行 政 法 院  第 三 庭
                                審 判 長 法  官　　　廖　政　雄
                                         法  官　　　林　清　祥
                                         法  官　　　鍾　耀　光
                                         法  官　　　姜　仁　脩
                                         法  官　　　胡　國　棟
右  正  本  證  明  與  原  本  無  異
　　　　　　　　　　　　　　　　　　　　 法院書記官　莊　俊　亨
中　　華　　民　　國　　九十三　　　年　　　十二　　　月　　二十四　　　日
